【裁判字號】    98,聲,24
【裁判日期】    980331
【裁判案由】    聲明異議聲請更正
【裁判全文】
臺灣高等法院臺中分院民事裁定  98年度聲字第24號
聲  請  人  丙○○
相  對  人  乙○
相  對  人  台北縣五股鄉農會
法定代理人  甲○○
上列聲請人因與相對人間聲明異議事件，對本院於民國98年2月6
日所為之裁定（98年度抗更（一）字第67號），聲請更正，本院
裁定如下：
      主  文
聲請駁回。
聲請程序費用由聲請人負擔。
      理  由
一、按判決有誤寫、誤算或其他類此之顯然錯誤者，法院始得以
    裁定更正之，民事訴訟法第232條第l項規定甚明。此於裁定
    亦準用之，同法第239條亦定有明文。
二、聲請意旨略以：本件執行名義即彰化地方法院81年度拍字第
    135號拍賣抵押物裁定，未遵照非訟事件法第32條「法院應
    依職權調查事實及必要之證據」之規定，因此應屬違法而無
    效，原法院據之違法執行，聲請人自應依強制執行法第12條
    之規定聲明異議。本院98年度抗更（一）第67號裁定理由欄
    第四點：「按對執行名義之內容或其訴訟程序有所爭執，只
    能於具備再審條件，依再審程序謀求救濟，不得依強制執行
    法第12條聲明異議。是抗告人指摘本件執行名義之81年度拍
    字第135號拍賣抵押物裁定違法不當併請求駁回相對人本件
    強制執行之聲請，而提起本件聲明異議，即非有據。況抗告
    人請求駁回強制執行聲請與聲明異議制度之目的僅係於執行
    程序終結前，遇有法定原因存在時，將所為之全部或一部執
    行程序除去之情況有異，其上開駁回相對人強制執行聲請之
    請求顯非可取。」之敘述，係不當解釋強制執行應遵守之程
    序及執行方法，其故增須再審之不當論述，亦有違訴訟經濟
    ，為此聲請更正裁定。
三、惟查：強制執行依執行名義為之，強制執行法第4條定有明
    文，至該執行名義內容所載是否妥適，執行法院並無實體審
    究之權，亦非強制執行法第12條聲明異議制度所得救濟。倘
    當事人就執行名義內容或訴訟程序有爭執，自應於具備再審
    原因之前提下，循再審程序以資救濟，故本院上開裁定所述
    並無顯然錯誤之情；且更正裁定，並非法院就事件之爭執重
    新為裁判，不過將裁判中誤寫、誤算或其他類此之顯然錯誤
    ，加以更正，使裁判中所表示者，與法院本來之意思相符，
    原裁判之意旨，並未因而變更，此亦有最高法院79年度台聲
    字第349號判例可賁參酌。故揆諸上開規定與說明，聲請人
    之聲請，於法自有未合，應予駁回。
四、依民事訴訟法第95條、第78條，裁定如主文。
中    華    民    國    98    年    3     月    31    日
                  民事第六庭    審判長法  官  袁再興
                                      法  官  陳賢慧
                                      法  官  吳惠郁
以上正本係照原本作成。
如不服本裁定應於裁定送達後10日內向本院提出抗告理由狀（須
按他造人數附具繕本），並繳納抗告裁判費新台幣1,000元。
                                      書記官  周巧屏
中    華    民    國    98    年    4     月    1     日
                                                      Ｍ


司法院資訊處製作；財團法人民間司法改革基金會備份。
